【裁判字號】    98,竹簡,293
【裁判日期】    980731
【裁判案由】    給付票款
【裁判全文】
臺灣新竹地方法院民事判決             98年度竹簡字第293號
原      告  甲○○
被      告  乙○○
上列當事人間給付票款事件，本院於民國98年7月20日言詞辯論
終結，判決如下：
    主      文
被告應給付原告新臺幣拾伍萬元。
訴訟費用由被告負擔。
本判決得假執行。
    事實及理由
一、事實摘要：
(一)、原告主張：原告執有被告所簽發，如附表所示之支票1 紙（
    下稱系爭支票），經原告於民國97年12月26日提示請求付款
    ，因存款不足遭到退票，原告雖屢次催討，被告均置之不理
    ，爰依票據法律關係，請求被告給付票款，並聲明：1.被告
    應給付原告新臺幣（下同）350,000 元。2.訴訟費用由被告
    負擔。
(二)、被告則以：
    支票係由被告簽發，借予訴外人謝靜雯做生意周轉使用，發
    票日因謝靜雯之要求而未填寫，授權由謝靜雯填寫，謝靜雯
    後來沒有將35萬元交予被告，被告與原告並不認識，被告未
    將系爭支票交予原告，被告亦未交付任何金錢予原告，原告
    以無對價關係取得票據，並聲明：原告之訴駁回。
二、程序方面：
    本件原告原係向本院聲請核發支付命令，惟被告業於法定期
    間內提出異議，依據民事訴訟法第521條第2項規定，即應以
    原支付命令之聲請視為起訴。
三、實體方面：
(一)、原告主張其執有被告簽發之系爭支票，經屆期提示，因存款
    不足遭到退票等情，業據提出支票及退票理由單各1 紙為憑
    。被告則抗辯：支票係由被告簽發，借予訴外人謝靜雯做生
    意周轉使用，發票日授權由謝靜雯填寫，被告與原告並不認
    識，被告未將系爭支票交予原告，被告亦未交付任何金錢予
    原告，原告以無對價關係取得票據等語。
(二)、按票據乃文義證券及無因證券，票據上之權利義務，悉依票
    上所載文義定之，與其基礎之原因關係各自獨立，票據上權
    利之行使，不以其原因關係存在為前提，執票人行使票據上
    權利時，就其基礎之原因關係確係有效存在，不負舉證責任
    。若票據債務人以自己與執票人間所存抗辯之事由，對抗執
    票人，依票據法第13條規定觀之，應由票據債務人就該抗辯
    事由負舉證之責任。本件系爭支票已將應記載之事項載明，
    完成發票行為，上訴人處於得行使票據權利之狀態，則就阻
    礙其行使票據權利之原因關係是否存在之事實，自應由票據
    債務人即被上訴人舉證證明（最高法院95年台簡上字第15號
    裁判意旨參照）。又支票依背書及交付而轉讓，無記名支票
    ，得僅依交付轉讓之，票據法第30條第1 項、第144 條定有
    明文。本件被告雖辯稱不認識持票人即原告，亦與其等無何
    金錢關係云云，惟系爭支票未記載受款人為無記名支票，有
    該紙支票附卷可稽，是依上開規定，支票持有人本得僅依交
    付轉讓之方式轉讓系爭支票，系爭支票自可能經歷多次轉讓
    ，被告不認識持票人，自屬支票流通轉讓之結果，被告據此
    為抗辯理由，亦屬無稽。次按執票人善意取得已具備票據法
    規定應記載事項之票據者，得依票據文義行使權利；票據債
    務人不得以票據原係欠缺應記載事項為理由，對於執票人主
    張票據無效，票據法第11條第2 項定有明文。本件被告就發
    票日已授權他人（謝靜雯）填寫，其可得預見該空白票據有
    由謝靜雯補充完成，使票據流通之可能性存在，基於票據重
    視流通性及文義性原則，票據債務人對於信賴票據外觀之善
    意第三人，仍不得主張免責，方能維護票據交易安全。原告
    主張其拿到系爭支票時，發票日已填載完成，被告自應負票
    據之責任。至於被告抗辯其與訴外人謝靜雯間金錢交付等約
    定，係被告與謝靜雯間之內部約定事項，第三人無從自票據
    外觀得知；又當事人主張有利於己之事實者，就其事實有舉
    證之責任，民事訴訟法第277 條定有明文。票據行為，為不
    要因行為，執票人不負證明關於給付之原因之責任，如票據
    債務人主張執票人取得票據出於惡意或詐欺或以無對價或不
    相當對價而取得，則應由該債務人負舉證之責（最高法院64
    年度臺上字第1540號判例意旨參照）。本件被告抗辯原告係
    無對價關係取得支票，自應由被告就前開事實負舉證責任。
    原告稱是陳求明拿票向原告周轉，原告調錢給陳求明，後來
    陳求明就不見了等語，而系爭支票上亦有陳求明之背書，被
    告始終未能舉證證明原告以無對價或以不相當之對價取得系
    爭支票，是其此部分之抗辯，亦無足採。按支票發票人應照
    支票文義擔保支票之支付，票據法第126 條定有明文。被告
    既為系爭支票之發票人，依上開規定，原告依據票據之法律
    關係，請求被告給付票款35萬元，為有理由，應予准許。
四、本件判決之基礎已臻明確，兩造其餘攻擊防禦方法及舉證，
    核與前揭判斷不生影響，無庸一一論列，併此敘明。
五、假執行之宣告：
    本件係依民事訴訟法第427 條第2 項適用簡易訴訟程序所為
    被告敗訴之判決，應依同法第389 條第1 項第3 款規定，依
    職權宣告假執行。
六、據上論結，本件原告之訴為有理由，依民事訴訟法第436條
    第2 項、第78條、第389 條第1 項第3 款，判決如主文。
中    華    民    國    98    年    7     月    31    日
                  新竹簡易庭    法  官  林麗玉
以上正本係照原本做成。
如對本判決上訴，須於判決送達後20日內向本院提出上訴狀。
中    華    民    國    98    年    7     月    31    日
                                書記官  陳思璟
┌───────────────────────────────────────────┐
│附表：                                                                                │
├──┬───┬────────┬──────┬──────┬──────┬──────┤
│編號│發票人│  付    款    人│發  票  日  │票 面 金 額 │支 票 號 碼 │提  示  日  │
├──┼───┼────────┼──────┼──────┼──────┼──────┤
│001 │乙○○│萬泰商業銀行南大│97年12月26日│ 350,000元  │CP0000000   │97年12月26日│
│    │      │分行            │            │            │            │            │
└──┴───┴────────┴──────┴──────┴──────┴──────┘


司法院資訊處製作；財團法人民間司法改革基金會備份。
